臺灣臺中地方法院刑事判決　　　　　　 100年度訴字第1991號
公　訴　人　臺灣臺中地方法院檢察署檢察官
被　　　告　劉雅雯
指定辯護人　本院公設辯護人　戴遐齡
上列被告因毒品危害防制條例案件，經檢察官提起公訴（100年
度偵字第11865號），及移送併案審理（100年度偵字第15504號
），本院判決如下：
    主    文
劉雅雯販賣第一級毒品，累犯，處有期徒刑柒年拾月。未扣案之
門號Ｚ000000000號行動電話機具壹支（含門號卡壹張
）沒收之，如全部或一部不能沒收時，追徵其價額；未扣案之販
賣第一級毒品所得之財物新臺幣壹仟元，沒收之，如全部或一部
不能沒收時，以其財產抵償之。又販賣第一級毒品，累犯，處有
期徒刑柒年拾月。未扣案之門號Ｚ000000000號行動電
話機具壹支（含門號卡壹張）沒收之，如全部或一部不能沒收時
，追徵其價額；未扣案之販賣第一級毒品所得之財物新臺幣壹仟
元，沒收之，如全部或一部不能沒收時，以其財產抵償之。又販
賣第一級毒品，累犯，處有期徒刑柒年拾月。未扣案之門號Ｚ0
00000000號行動電話機具壹支（含門號卡壹張）沒收之
，如全部或一部不能沒收時，追徵其價額；未扣案之販賣第一級
毒品所得之財物新臺幣壹仟元，沒收之，如全部或一部不能沒收
時，以其財產抵償之。又幫助施用第一級毒品，累犯，處有期徒
刑伍月。又幫助施用第一級毒品，累犯，處有期徒刑伍月。又轉
讓第一級毒品，累犯，處有期徒刑壹年肆月。應執行有期徒刑拾
壹年。未扣案之門號Ｚ000000000號行動電話機具壹支
（含門號卡壹張）沒收之，如全部或一部不能沒收時，追徵其價
額；未扣案之販賣第一級毒品所得之財物新臺幣仟元，沒收之
，如全部或一部不能沒收時，以其財產抵償之。
    事    實
一、劉雅雯（綽號「嘟嘟」或「阿妹仔」）前於民國95年間犯詐
    欺罪，經本院以95年度豐簡字第287號判決判處有期徒刑4月
    確定，嗣經減刑為有期徒刑2月，於96年7月16日縮短刑期執
    行完畢。其明知海洛因為毒品危害防制條例第2條第2項第1
    款所定之第一級毒品，不得販賣、轉讓、施用及持有，竟於
    不詳時間，向張淑華（由檢察官另案偵辦）販入不詳數量之
    第一級毒品海洛因，並意圖營利，基於販賣第一級毒品海洛
    因之犯意，以其所有使用之0000000000號行動電話（下稱系
    爭電話）作為販毒之聯絡工具，先後為下列販賣毒品之行為
    ：
(一)100年2月23日18時37分許，由于嘉齡持用門號0000000000號
    行動電話與劉雅雯所使用之系爭電話聯絡，約定於臺中市○
    ○區○○路郵局前進行交易，嗣於同日18時59分許，雙方分
    別前往前揭地點碰面，而由劉雅雯交付海洛因1包（約0.2公
    克)予于嘉齡，于嘉齡則交付現金新臺幣（下同）1000元，
    以此方式販賣第一級毒品海洛因牟得約200元之利潤。
(二)100年2月25日17時49分許，由謝勝裕使用號碼00-00000000
    號之公用電話與劉雅雯所使用之系爭電話聯絡，約定於臺中
    市潭子區麥當勞速食店附近某處進行交易，嗣於同日18時18
    分許，雙方分別前往前揭地點碰面，而由劉雅雯交付海洛因
    1包（約0.15公克)予謝勝裕，謝勝裕則交付現金1000元予劉
    雅雯，以此方式販賣第一級毒品海洛因牟得約200元之利潤
    。
(三)於100年2月26日15時33分許，由于嘉齡持用門號0000000000
    號行動電話與劉雅雯所使用之系爭電話聯絡，約定於臺中市
    ○里區○里路后義宮附近之劉雅雯某友人居住處所進行交易
    ，嗣於同日15時43分許，雙方在前揭地點碰面，而由劉雅雯
    交付海洛因1包（約0.2公克)予于嘉齡，于嘉齡則交付現金
    1000元予劉雅雯，以此方式販賣第一級毒品海洛因牟得約
    200元之利潤。
二、復劉雅雯基於幫助他人施用第一級毒品海洛因之犯意，分別
    於100年2月22日及同年月23日，由李吉雯要求劉雅雯先向毒
    品來源者購買海洛因，並墊付價金，故劉雅雯即分別於同年
    2月22日、23日向張淑華購得海洛因毒品，再於2月22日18時
    許及2月23日22時許，分別前往臺中市豐原區后豐大橋附近
    全國加油站前及臺中市○里區○○路豐新鋼鐵廠附近，將價
    值1000元之海洛因毒品各1包交予李吉雯，供其施用，並分
    別向李吉雯收取代墊之1000元價金，以此方式幫助李吉雯非
    法施用海洛因二次。
三、又劉雅雯基於轉讓第一級毒品海洛因之犯意，於100年2月23
    日某時，在臺中市○里區○○路25之12號徐志源（起訴書誤
    載為徐志遠）居住處所，轉讓海洛因1包（約0.1公克）予徐
    志遠施用，而以此方式轉讓第一級毒品海洛因。
四、案經臺中市政府警察局大甲分局報請臺灣臺中地方法院檢察
    署檢察官偵查起訴及移送併辦。
    理    由
一、關於證據能力部分：
    按被告以外之人於審判外之言詞或書面陳述，除法律有規定
    者外，不得作為證據；又被告以外之人於審判外之陳述，雖
    不符刑事訴訟法第159條之1至第159條之4之規定，而經當事
    人於審判程序同意作為證據，法院審酌該言詞陳述或書面陳
    述作成時之情況，認為適當者，亦得為證據；當事人、代理
    人或辯護人於法院調查證據時，知有該法第159條第1項不得
    為證據之情形，而未於言詞辯論終結前聲明異議者，視為有
    前項之同意，刑事訴訟法第159條第1項、第159條之5分別定
    有明文。本判決所引用之各項證據資料，其屬於被告以外之
    人於審判外之陳述者，均據被告劉雅雯及其辯護人於本院準
    備程序中表示無意見，且於調查證據時，已知其內容及性質
    ，亦皆未於言詞辯論終結前聲明異議，本院審酌各該證據作
    成之客觀環境及條件，並無違法不當取證或其他顯不可信之
    情形，作為證據皆屬適當，依刑事訴訟法第159條之5之規定
    ，均有證據能力，合先敘明。
二、實體方面：
(一)訊據被告劉雅雯對於事實欄一(一)(二)(三)販賣予于嘉齡、謝勝裕
    第一級毒品海洛因部分、事實欄二幫助李吉雯施用第一級毒
    品海洛因部分，及事實欄三轉讓徐志源第一級毒品海洛因之
    犯行，業於偵查及本院審理時坦承不諱；核與證人于嘉齡、
    謝勝裕於警詢及偵查中（警卷第97-98、197-201頁，100偵1
    1865卷第133、493-495、247-249、485-487頁），及李吉雯
    、徐志源於偵查中（100偵11865卷第499、505頁）證述之情
    節大致相符，並有臺中市政府警察局大甲分局扣押筆錄、扣
    押物品目錄表1份（警卷第33-35頁）、指認犯罪嫌疑人紀錄
    表（警卷第11-17、99-105、188-194、202-205、252頁）、
    本院100年聲監字第000191號通訊監察書（警卷第379-380頁
    ）、通訊監察譯文（警卷第388-459頁）等附卷可稽，再者
    ，販賣海洛因刑責至重，而我國政府一再宣示反毒決心，施
    用、販賣毒品均屬違法行為，此為國人共識，不論是之前之
    肅清煙毒條例及現行之毒品危害防制條例，對吸毒、販毒行
    為均設刑罰明文，被告與證人于嘉齡、謝勝裕均僅係朋友關
    係，非屬至親，當無可能甘冒重典，購入價格不菲之毒品轉
    售而不求任何利得之理，且被告於本院審理中坦認其販賣予
    證人于嘉齡、謝勝裕部分，每次獲利約200元等情（見本院
    卷第36頁背面），顯然被告販賣第一級毒品海洛因予上開證
    人，均有價差之獲利至為明確，足證被告確具有營利之意圖
    無疑。足認被告之自白與事實相符，堪予採信。是以本件事
    證明確，被告上開販賣第一級毒品予于嘉齡、謝勝裕、幫助
    李吉雯施用第一級毒品，及轉讓第一級毒品予徐志源之犯行
    ，堪予認定，應依法論科。
(二)論罪科刑：
  (1)按海洛因為毒品危害防制條例第2條第2項第1款所規定之第
    一級毒品，不得非法販賣、轉讓、施用及販賣之。核被告劉
    雅雯所為，關於事實一(一)(二)(三)之犯行，其分別販賣第一級毒
    品海洛因予于嘉齡（計二次）、謝勝裕，均係犯毒品危害防
    制條例第4條第1項之販賣第一級毒品罪；關於事實欄二之犯
    行，係犯刑法第30條第1項、毒品危害防制條例第10條第1項
    之幫助施用第一級毒品罪。關於事實三之犯行，係犯毒品危
    害防制條例第8條第1項之轉讓第一級毒品罪。被告因販賣、
    轉讓及幫助施用而持有海洛因之低度行為，為販賣、轉讓及
    幫助施用之高度行為所吸收，不另論罪。被告所犯上開三次
    販賣第一級毒品罪、二次幫助施用第一級毒品罪及轉讓第一
    級毒品罪間，犯意各別、行為互殊，應予分論併罰。又被告
    前有事實欄所示之犯罪科刑及執行情形，有臺灣高等法院被
    告前案紀錄表在卷可按，其於受徒刑之執行完畢後，5年以
    內故意再犯本件有期徒刑以上各罪，均為累犯，應依刑法第
    47條第1項之規定，分別加重其刑（死刑、無期徒刑部分，
    依法不得加重）。被告二次幫助施用第一級毒品之犯行，均
    應依刑法第30條第2項規定，按正犯之刑減輕之，並均應依
    法先加後減之。
  (2)復被告於偵查及審判中均自白前開販賣、轉讓第一級毒品犯
    行，應依毒品危害防制條例第17條第2項規定，減輕其刑，
    並均依法先加後減之。再者，按毒品危害防制條例制定之目
    的，係為防制毒品危害，維護國民身心健康，而有關販賣第
    一級毒品罪責部分，則處以死刑或無期徒刑之重刑：然若未
    分別行為人販賣第一級毒品之數量、次數、獲利金額及所造
    成之危害，一律處以死刑或無期徒刑之重刑，自非罰其所當
    罰之刑事政策目的，亦非阻絕毒害之唯一方法。查被告於本
    次經警查獲時所販入之第一級毒品，雖賣出3次，惟各次數
    量僅0.15公克至0.2公克，實際取得犯罪所得為3,000元，且
    未經警查獲其持有海洛因，是被告所販賣第一級毒品之數量
    非鉅，次數非多，衡之毒品危害防制條例第4條第1項法定本
    刑為死刑、無期徒刑，倘與大量販賣毒品者相比，若處以被
    告最輕刑有期徒刑15年（依毒品危害防制條例第17條第2項
    規定減輕其刑後），猶嫌過重，難謂符合罪刑相當性及比例
    原則，是被告前開販賣第一級毒品之犯罪情狀相較於法定之
    重刑，客觀上情節尚可認顯可憫恕，爰依刑法第59條之規定
    ，就被告所犯販賣第一級毒品罪予以酌量減輕其刑。故被告
    所犯事實欄一(一)(二)(三)所示販賣第一級毒品犯行部分，因具前
    開刑之加重及二種減輕事由，應依法先加後遞減之。又被告
    為警查獲後，雖主動供出其第一級毒品之來源為張淑華，惟
    本件於監聽被告持用之0000000000行動電話時，即已發現被
    告第一級毒品之上手為張淑華等情，有卷附臺灣臺中地方法
    院檢察署100年9月1日中檢輝闕100偵118656號函可稽，本件
    自無因被告之供出而查獲其他正犯或共犯之減輕情形，併予
    敘明。
  (3)爰審酌被告明知海洛因為政府明令禁止販賣、轉讓、施用及
    持有之第一級毒品，且易使人上癮，竟為牟私利而販賣海洛
    因，殘害國民身心健康，足使社會施用毒品人口增加，而相
    對提高社會負成本，減損勞動生產力，影響社會層面至深且
    鉅，惟被告事後已坦認犯行，顯有悔悟之心，及考量被告販
    售第一級毒品之次數及販賣所得獲利非豐，及其犯罪之動機
    、目的、手段、智識程度、生活狀況等一切情狀，分別量處
    如主文所示之刑，並合併定其應執行之刑，以資懲戒。檢察
    官雖就被告上開販賣第一級毒品之犯行，具體求處各次犯行
    判處有期徒刑8年，就幫助施用第一級毒品之犯行，各求處
    有期徒刑5月，就轉讓第一級毒品犯行，求處有期徒刑1年6
    月，並定應執行有期徒刑14年，惟本院衡酌上述情狀，認就
    被告犯行分別量處如主文所示之刑，並依例定其應執行之刑
    已足資懲，檢察官上開求刑尚屬過重，併此敘明。又被告所
    有置放門號0000000000號之行動電話1支，係被告所有，且
    用於與購毒者聯絡之用，屬供被告販賣第一級毒品犯罪所用
    ，雖未扣案，惟無證據證明業已滅失，自應依毒品危害防制
    條例第19條第1項之規定宣告沒收，如全部或一部不能沒收
    時，追徵其價額；被告販毒所得3,000元，屬其販賣第一級
    毒品犯罪所得之物，亦應依前揭規定宣告沒收，如全部或一
    部不能沒收時，以其財產抵償之（最高法院99年度第5次刑
    事庭會議決議參照）。至扣案之行動電話即SONY ERICSSON
    牌手機1支（門號：0000000000號），因無證據證明係供被
    告持以與購毒者聯絡之用，或與本案有何牽連性存在，爰不
    予宣告沒收。
(三)臺灣臺中地方法院檢察署100年度偵字第15504號移送併辦部
    分，與本案業經起訴之販賣、幫助施用及轉讓第一級毒品犯
    行間，屬同一事實，本院自應併予審究，附此敘明。
據上論斷，應依刑事訴訟法第299條第1項前段，毒品危害防制條
例第4條第1項、第8條第1項、第10條第1項、第17條第2項、第19
條第1項，刑法第11條、第30條第1項前段、第2項、第47條第1項
、第59條、第51條第5款、第9款、第10款，判決如主文。
本案經檢察官柯學航到庭執行職務。
中    華    民    國   100    年    10    月    4     日
                    刑事第十五庭  審判長法  官  林美玲

                                        法  官  鍾貴堯

                                        法  官  李  蓓
以上正本證明與原本無異。
如不服本判決應於收受送達後10日內向本院提出上訴書狀，並應
敘述具體理由；其未敘述上訴理由者，應於上訴期間屆滿後20日
內向本院補提理由書（均須按他造當事人之人數附繕本）「切勿
逕送上級法院」。
                                        書記官  何惠文
中    華    民    國   100    年    10    月    4     日
附錄論罪科刑法條
毒品危害防制條例第4條第1項
製造、運輸、販賣第一級毒品者，處死刑或無期徒刑；處無期徒
刑者，得併科新臺幣2千萬元以下罰金。
毒品危害防制條例第8條第1項
轉讓第一級毒品者，處1年以上7年以下有期徒刑，得併科新臺幣
1百萬元以下罰金。
毒品危害防制條例第10條第1項
施用第一級毒品者，處 6 月以上 5 年以下有期徒刑。